【裁判字號】    97,交聲,611
【裁判日期】    970418
【裁判案由】    違反道路交通管理處罰條例聲明異議
【裁判全文】
臺灣桃園地方法院交通事件裁定         97年度交聲字第611號
原處分機關  交通部公路總局臺北區監理所蘆洲監理站
異  議  人
即受處分人  甲  ○
代  理  人  乙○○
上列異議人即受處分人因違反道路交通管理處罰條例案件，不服
原處分機關交通部公路總局臺北區監理所蘆洲監理站中華民國97
年3 月7 日北監蘆字第裁46-GE0000000號所為之處分（原舉發案
號：中市警交字第GE-0000000號）聲明異議，本院裁定如下：
    主  文
原處分撤銷。
甲○不罰。
    理  由
一、原處分意旨略以：異議人即受處分人甲○所有車號P58-195
    號重型機車於民國97年1 月27日上午10時38分許，在臺中市
    ○○路與玉門路口，違規闖紅燈直行，而於上揭時間、地點
    ，經值勤警員現場吹哨，示意騎乘上開機車之人停車受檢後
    ，又拒絕受檢，逕自騎乘該車輛逃逸，是依道路交通管理處
    罰條例第53條第1 項、第60條第1 項等規定，依序裁處各異
    議人罰鍰新臺幣（下同）1,800元、3,000元等語。
二、異議意旨略以：異議人即受處分人於97年1 月27日人在國外
    ，而異議人之妻乙○○於上揭時間係在桃園縣中壢市上班，
    上開車輛均停放在桃園縣，而未在臺中市騎乘使用，是故，
    警員之舉發顯有違誤，為此請撤銷原處分另為適法處分等語
    。
三、惟按犯罪事實應依證據認定之，無證據不得推定其犯罪事實
    ；又不能證明被告犯罪或其行為不罰者，應諭知無罪之判決
    ，刑事訴訟法第154 條、第301 條第1 項分別定有明文。次
    按認定不利於被告之事實，須依積極證據，苟積極證據不足
    為不利於被告事實之認定時，即應為有利於被告之認定，更
    不必有何有利之證據；且事實之認定，應憑證據，如未能發
    現相當證據，或證據不足以證明，自不能以推測或擬制之方
    法，以為裁判基礎；而認定犯罪事實所憑證據，雖不以直接
    證據為限，間接證據亦包括在內；然而無論直接或間接證據
    ，其為訴訟上之證明，須於通常一般之人均不致有所懷疑，
    而得確信其為真實之程度者，始得據為有罪之認定，若其關
    於被告是否犯罪之證明未能達此程度，而有合理性懷疑之存
    在，致使無從形成有罪之確信，根據「罪證有疑，利於被告
    」之證據法則，即不得遽為不利被告之認定，亦分別有最高
    法院30年上字第816 號、40年台上字第86號、76年台上字第
    4986號等判例可資參照。而依道路交通管理處罰條例第89條
    規定，法院受理有關交通事件，準用刑事訴訟法之規定，前
    開規定自得適用於本件聲明異議案件。
四、經查：
  (一)異議人甲○係於96年8 月30日出境，而於97年1 月30日入境
    等情有異議人之入出境資訊連結作業查詢表在卷可按，是異
    議人所辯，警員所舉發其所有上開機車有上揭違規行為時，
    人並不在國內等情，堪以採信。
  (二)舉發警員許朝凱雖於本院調查時結證稱：97年1 月27日上午
    10時38分伊係與同事在臺中市○○路與玉門路口執行取締重
    大違規勤務，當時看到1 輛銀色重型機車在中港路上往市區
    （即由西往東）方向行駛闖中港路與玉門路之紅燈，當時該
    輛機車闖紅燈時，有1 輛白色轎車行駛在慢車道，我同事對
    該銀色機車攔停並吹哨要該駕駛停車，但該駕駛將車閃到白
    色轎車旁，並未停車接受稽查，我當時只有看到車號，並把
    車號記載簿子裡面，我不記得該車牌或機車外觀有無其他特
    徵，只記得駕駛應該是男性，該駕駛外套反穿等語（見本院
    卷第23頁至第25頁）。惟按，道路交通管理處罰條例第7 條
    之2 第1 項規定：「汽車駕駛人之行為有下列情形之一，當
    場不能或不宜攔截製單舉發者，得逕行舉發：一、闖紅燈或
    平交道。... 四、不服指揮稽查而逃逸，或聞消防車、救護
    車、警備車、工程救險車之警號不立即避讓」；同條第4 項
    復規定：「第一項逕行舉發，應記明車輛牌照號碼、車型等
    可資辨明之資料，以汽車所有人為被通知人製單舉發」，準
    此，證人許朝凱雖能指出本案違規車輛之車號，惟並無法指
    出該車其他可資辨明之資料，以供比對，其證詞之可靠性如
    何？即非無疑。且人類之瞬間記憶及認知事物之過程往往未
    必精確，錯誤亦在所難免，則證人許朝凱及另位值勤員警在
    違規發生時雖示意駕駛人停車受檢，未料駕駛人仍以閃躲方
    式逃逸之瞬間記下車號之情況下，對於違規車輛之正確車號
    是否仍能保有確實之記憶尚有疑問，從而異議人是否確有裁
    決書所載之違規事實亦容有疑義。
  (三)按依道路交通管理處罰條例科處行政罰事件，依據公法爭議
    之舉證責任分配法則，固應先由行政機關就其業已履踐相關
    正當法律程序，以及人民應受處罰之客觀違反法令行為，負
    證明之責，受處罰人就行政機關已為相當證明之前開事項，
    若主張欠缺主觀歸責條件或為其他抗辯，亦須就其所辯提出
    反證。惟行政機關對於前開應為舉證事項，並非不得以執行
    查察取締勤務人員，依據調查人證之程序，使就親歷事實提
    供不可替代之證明方法。本件舉發員警許朝凱既無法就其本
    件親身經歷事實提供舉證，是否得僅憑證人許朝凱1 人在本
    院出庭作證所為之前開證言，即得明確認定既尚有疑義，已
    如前所述，原處分機關認定異議人有闖越紅燈之違規行為，
    僅係以該單一員警之目視舉發為憑，並無其他任何以攝影機
    或照相機等科學儀器客觀保存當時情形之資料或其他積極證
    據可供審酌，應認原處分機關舉證責任未盡，乃原處分機關
    未經詳查，逕以道路交通管理處罰條例第53條第1 項、第60
    條第1 項規定裁處異議人罰鍰，尚有未洽。異議人據此聲明
    異議，指摘原處分不當，為有理由，自應由本院將原處分撤
    銷，並諭知異議人甲○不罰。
五、依道路交通管理處罰條例第87條第2 項、道路交通案件處理
    辦法第20條前段，裁定如主文。
中    華    民    國    97    年    4     月    18    日
                  交通法庭    法  官   朱美璘
以上正本證明與原本無異。
如不服本裁定，應於送達後5 日內，向本院提出抗告狀。
                              書記官   谷貞豫
中    華    民    國    97    年    4     月    18    日


司法院資訊處製作；財團法人民間司法改革基金會備份。
